臺灣臺北地方法院刑事裁定　　　　　　　96年度聲字第2404號
聲　請　人　臺灣臺北地方法院檢察署檢察官
受　刑　人　甲○○
上列聲請人因受刑人數罪併罰有二裁判以上，聲請定其應執行刑
（96年度執字第6801號、96年度執聲字第1335號），本院裁定如
下：
    主  文
甲○○所犯如附表所示之罪，應執行有期徒刑捌月，如易科罰金
，以銀元參佰元即新臺幣玖佰元折算壹日。
    理  由
一、聲請意旨略以：受刑人甲○○因違反毒品危害防制條例等案
    件，經臺灣高等法院及本院先後判決確定如附表所載之刑，
    依刑法第53條、第51條第5款規定，應定其應執行之刑，爰
    聲請本院定其應執行之刑等語。
二、按受刑人行為後，刑法有關數罪併罰及易科罰金之規定，均
    業已於民國94年2月2日修正公布，並自95年7月1日起施行。
    按行為後法律有變更者，適用行為時之法律，但行為後之法
    律有利於行為人者，適用最有利於行為人之法律，現行刑法
    第2條第1項定有明文。本次刑法修正之新舊法適用原則，有
    關數罪併罰定應執行刑，裁判確定前犯數罪，其中一罪在新
    法施行前者，亦同（即亦應為新舊法比較），有最高法院95
    年度第8次刑事庭會議決議可資參照。經查：
  (一)刑法第51條第5款規定由「宣告多數有期徒刑者，於各刑中
    之最長期以上，各刑合併之刑期以下，定其刑期。但不得逾
    二十年」，修正為「宣告多數有期徒刑者，於各刑中之最長
    期以上，各刑合併之刑期以下，定其刑期。但不得逾三十年
    」，新舊法比較結果，修正後刑法規定並非較有利於受刑人
    。
  (二)刑法第41條修正施行前為「犯最重本刑為五年以下有期徒
    刑以下之刑之罪，而受六個月以下有期徒刑或拘役之宣告，
    因身體、教育、職業、家庭之關係或其他正當事由，執行顯
    有困難者，得以一元以上三元以下折算一日，易科罰金。但
    確因不執行所宣告之刑，難收矯正之效，或難以維持法秩序
    者，不在此限。併合處罰之數罪，均有前項情形，其應執行
    之刑逾六月者，亦同」；同條第1項前段修正施行後為「犯
    最重本刑為五年以下有期徒刑以下之刑之罪，而受六個月以
    下有期徒刑或拘役之宣告者，得以新臺幣一千元、二千元或
    三千元折算一日，易科罰金。」且修正施行前之易科罰金折
    算標準，依照修正施行前罰金罰鍰提高標準條例第2條前段
    （95年7月1日已刪除）規定，就其原定數額提高為100倍折
    算1日，則依修正前之刑法第41條之易科罰金折算標準，應
    以銀元300元折算1日，經折算為新臺幣後，以新臺幣900元
    折算為1日。經比較上開修正前後之刑法第41條規定及易科
    罰金折算標準，以修正施行前之規定，較有利於被告。
  (三)按94年2月2日修正公布，並自95年7月1日施行之刑法施行法
    第3條之1第3項規定，於94年1月7日刑法修正施行前犯併合
    處罰數罪中之一罪，且該數罪均符合第41條第1項得易科罰
    金之規定者，適用90年1月4日修正之刑法第41條第2項規定
    。是依修正前刑法第41條第2項規定，併合處罰之數罪均有
    前項情形，其應執行之刑逾六月者，亦適用前項易科罰金之
    規定。
  (四)又按定執行刑之立法意旨，一方面為執行刑之便利，他方面
    係為受刑人之利益，倘若被告先後犯甲、乙兩罪，均得易科
    罰金，而其中一罪因行為在82年2月5日罰金罰鍰提高標準條
    例修正公布前，則定其執行刑為有期徒刑6月以下，如得易
    科罰金，應擇有利受刑人之折算標準，即依修正前罰金罰鍰
    提高標準條例第2條第1項之規定，以30元折算1日（最高法
    院84年度臺非字452號判決意旨參照）。再按於94年1月7日
    刑法修正施行前犯併合處罰數罪之一罪，且該數罪均符合第
    41條第1項得易科罰金之規定，適用90年1月4日修正之刑法
    第41條第2項規定，刑法施行法第3條之1第3項亦定有明文，
    故本院就被告所定應執行刑，併依修正前刑法第41條第1項
    前段、第2項規定，定其易科罰金之折算標準。
  (五)綜合上述之比較，揆諸前揭最高法院決議及修正後刑法第2
    條之「從舊、從輕」原則，自應適用受刑人行為時之舊法。
    是本件併合處罰之數罪合計其刑期雖已逾6個月，應依刑法
    施行法第3條之1第3項之規定，適用修正施行前刑法第41條
    第2項之規定諭知易科罰金之折算標準，併予敘明。
三、經查，本件受刑人因犯毒品危害防制條例案件，經臺灣高等
    法院以95年度上易字第2293號刑事判決判處有期徒刑4月，
    於96年2月1日確定；又分別於95年3月5日上午6時20分為警
    採尿前回溯96小時內某時起至95年6月16日下午2時許止、95
    年8月14日晚間8時許、95年8月23日晚間11時15分為警採尿
    前回溯96小時內某時、95年10月15日某時許，犯施用第二級
    毒品之犯行，經臺灣高等法院及本院，分別以95年度上易字
    第2281號、96年度上易字第717號、96年度訴更(一)字第11號
    刑事判決確定等情，有卷附判決書4份及臺灣高等法院被告
    前案紀錄表1份可參。是受刑人於96年2月1日判決確定前犯
    如附表所示五罪，檢察官聲請就附表所示五罪合併定其應執
    行之刑，本院審核認聲請為正當，爰裁定定其應執行刑為有
    期徒刑7月。
四、依刑事訴訟法第477條第1項，刑法第2條第1項前段、第41條
    第1項前段（修正前）、第2項（修正前）、第53條、第51條
    第5款（修正前），罰金罰鍰提高標準條例第2條（修正前）
    ，現行法規所定貨幣單位折算新臺幣條例第2條，裁定如主
    文。
中　　華　　民　　國　　96　　年　　12　　月　　31　　日
                  刑事第七庭    法  官  徐淑芬
以上正本證明與原本無異。
如不服本裁定，應於裁定送達後5日內向本院提出抗告狀。
                                書記官  廖純瑜
中　　華　　民　　國　　96　　年　　12　　月　　31　　日
